最高法院刑事判決　　　　　　一○○年度台上字第四七五三號
上　訴　人　謝榮源
上列上訴人因違反毒品危害防制條例案件，不服台灣高等法院高
雄分院中華民國一００年六月十五日第二審判決（一００年度上
訴字第三五七號，起訴案號：台灣高雄地方法院檢察署九十九年
度偵字第一五八０二號），提起上訴，本院判決如下：
    主  文
原判決關於販賣第一級毒品予吳恆吉部分撤銷，發回台灣高等法
院高雄分院。
其他上訴駁回。
    理  由
一、撤銷發回（販賣第一級毒品予吳恆吉）部分
本件原判決維持第一審論處上訴人謝榮源犯販賣第一級毒品予吳
恆吉罪刑（累犯，處有期徒刑十五年八月，併為從刑之諭知）部
分之判決，駁回上訴人此部分在第二審之上訴，固非無見。
惟查：被告否認犯罪事實所持之辯解，縱屬不能成立，仍非有積
極證據足以證明其犯罪行為，不能遽為有罪之認定。又毒品交易
之買賣雙方，乃具有對向性之關係，為避免犯販賣、轉讓、施用
、持有毒品等罪者嫁禍他人而虛偽陳述其毒品來源，俾圖藉毒品
危害防制條例第十七條規定減輕其刑，其自白之憑信性即比一般
無利害關係之證人所為之證述較為薄弱，為擔保其陳述之真實性
，以避免為邀寬典而為損人利己之不實陳述，是其陳述是否與事
實相符，仍應調查其他證據以資審認，必達於一般之人均不致有
所懷疑，而得確信其為真實之程度者，始得採為被告有罪之認定
。本件上訴人謝榮源自始即否認販賣第一級毒品海洛因予吳恆吉
，而證人吳恆吉於民國九十九年一月七日第一次警詢時供稱：我
於九十八年十二月十一日在高雄市小港區小港機場前麥當勞，向
謝榮源購買海洛因二錢（七十五公克），市價新台幣（下同）三
萬二千元，當時我只給他二萬七千元，尚欠五千元（見第一審卷
第七七頁），九十九年二月五日第二次警詢時供稱：我於九十八
年十二月十日中午就與謝榮源前往高雄市○○區○○路一間麥當
勞，我進入麥當勞吃東西，謝榮源在外面等，不久就有人來將謝
榮源載走，過了約十幾分鐘謝榮源就打電話來要我準備離開，在
車上謝榮源就將毒品海洛因交給我，那次我向他買一萬八千元，
數量是一錢（三點七五公克）（見第一審卷第七一頁），於偵查
時供稱：他（謝榮源）叫我在裏面（麥當勞）等，我拿一萬八千
元給他，他就去找別人拿，等了一、二十分鐘他就回來，他就拿
一錢的海洛因給我（見九十九年度偵字第一五八０二號偵查卷第
四八頁），嗣於第一審證稱：（海洛因）不是賣給我的，是我託
他（謝榮源）去向別人買的。當初去的時候那天沒有拿到海洛因
，那天去買海洛因的價格是一萬八千元，但我只有帶一萬三千元
，差五千元，謝榮源只有把錢拿走，毒品的部分說還差五千，錢
要補齊，我請謝榮源幫我墊，他表示也沒有錢，毒品隔天才拿給
我各云云（見第一審卷第一三七至一四０頁）。由上吳恆吉前後
所供以觀，吳恆吉雖證稱向上訴人購買毒品海洛因，惟其歷次所
述購買、交付毒品時間、購買金額、數量及是否向謝榮源購買或
託其購買毒品等情，前後供述並不一致，尚有瑕疵，自難逕信。
另就上訴人持用門號0000000000號及吳恆吉之000
0000000號電話，於九十八年十二月十日十二至十三時之
通訊監察譯文內容以觀，雙方僅係約定見面等情，並無提及任何
與毒品種類、代號、數量、金額或交易毒品等相關之情形（見原
判決第二一、二二頁），似不能使一般之人均不致有懷疑，而得
確信吳恆吉所指稱其向上訴人購買第一級毒品云云，確為真實。
雖上訴人辯稱：我是在麥當勞偶遇吳恆吉，才請吳恆吉載我回去
，吳恆吉應是向我借款二萬元未還，而設詞誣陷，並無販賣毒品
給吳恆吉云云，為原判決所不採，但原判決仍未說明就有何其他
證據足以佐證吳恆吉不利上訴人供述之真實性，遽為不利上訴人
之認定，依上開說明，難認無調查職責未盡及理由不備之違法。
上訴意旨執以指摘原判決此部分不當，非無理由，應認原判決此
部分有撤銷發回之原因。
二、上訴駁回（販賣第一、二級毒品予蘇映如）部分
按刑事訴訟法第三百七十七條規定，上訴於第三審法院，非以判
決違背法令為理由，不得為之。是提起第三審上訴，應以原判決
違背法令為理由，係屬法定要件。如果上訴理由書狀並未依據卷
內訴訟資料，具體指摘原判決不適用何種法則或如何適用不當，
或所指摘原判決違法情事，顯與法律規定得為第三審上訴理由之
違法情形，不相適合時，均應認其上訴為違背法律上之程式，予
以駁回。本件上訴人上訴意旨略稱：(一)洪麗花於第一審證稱其有
陪蘇映如一起向上訴人購買毒品，且交易地點在「高雄市鳳山區
○○○路一０六號大三普生鮮超市」前云云。然原審依電話通訊
監察譯文內容，認此部分毒品交易地點在「高雄市鳳山區中華市
場捷運站旁之麵包店」，顯然洪麗花並未與蘇映如同去找上訴人
，其證言並不可採。(二)原審認蘇映如於原審證稱當日伊是要去還
之前欠的二萬元云云，與電話通訊監察譯文內容不符。然九十九
年五月三日之通訊監察譯文係蘇映如與上訴人二人相約見面，並
無與蘇映如上開證詞不符之內容，原判決自有認定事實與證據不
符之違誤。(三)蘇映如已於原審證稱九十九年五月三日那天只是找
上訴人有拿錢還他。（五月五日）那天被抓到的毒品不是跟上訴
人拿的。那是警察要伊咬上訴人出來，這樣伊就可以交保。伊在
警察局這樣說，（在檢方那裏）伊認為還要這樣說，伊怕沒有繼
續這樣說，就會被認為胡說云云。可證蘇映如於警詢及偵查中之
證詞均未在自由意志下所為，原判決認蘇映如之警詢出於其真意
，其信用性獲得確切保障，而有證據能力，顯與蘇映如所述不符
，原判決自有判決不憑證據及理由不備之違法。(四)伊之選任辯護
人提出之蘇映如遭逮捕之新聞剪報，可知蘇映如係大毒梟級之人
物，持有上百萬元之海洛因及帳冊，則蘇映如向伊購買五千元之
海洛因，顯然不合常理，原判決未予說明，亦有判決理由不備之
違誤各云云。
惟查，原判決依憑上訴人不利於己之部分供述，證人蘇映如於偵
查、洪麗花於第一審之證詞，搜索扣押筆錄、扣押物品目錄、通
訊監察書、原判決附表二（下稱附表二）所示上訴人之門號00
00000000號與洪麗花、蘇映如之0000000000
、0000000000號電話通訊監察譯文、法務部調查局九
十九年七月一日調科壹字第０九九二三０一四七三０號、九十九
年八月三十日調科壹字第０九九００三九九八七０號鑑定書、高
雄市立凱旋醫院九十九年六月二十一日高市凱醫驗字第一三五一
八號濫用藥物成品鑑驗鑑定書，扣案海洛因、甲基安非他命，台
灣高等法院被告（上訴人）全國前案紀錄表等證據，資以認定上
訴人有原判決事實欄一之(二)所記載之犯罪事實，因而撤銷第一審
關於論處上訴人販賣第一級毒品予蘇映如罪刑（累犯，處有期徒
刑十五年八月；併為從刑之諭知）部分之判決，依想像競合犯之
規定，從一重改判上訴人販賣第一級毒品罪刑（累犯，處有期徒
刑十五年八月；併為從刑之諭知），已詳述其所依憑之證據及認
定之理由。對於上訴人辯稱：九十九年五月三日雖與蘇映如見面
，但未見到洪麗花，亦未販賣海洛因、甲基安非他命給蘇映如。
蘇映如應是打牌輸其三萬元而誣陷伊。那天蘇映如拿錢來還伊云
云。經綜合調查證據之結果，認係卸責之詞，不足採信，分別在
判決理由內詳予指駁，並說明其證據取捨及判斷之理由。且敘明
：(1)蘇映如於偵查中證述在洪麗花背包內查扣之海洛因及甲基安
非他命，是於九十九年五月三日十三時許，各以五千元同時向上
訴人所購買云云，與洪麗花於第一審所述相符，且洪麗花亦證稱
：九十九年五月五日（被查獲之日）當天要順便向上訴人反應九
十九年五月三日所購之毒品品質不佳云云，與九十九年五月五日
上訴人及蘇映如、洪麗花為警查獲時，上訴人身上有海洛因一包
，洪麗花背包裏有海洛因、甲基安非他命各一包等情相符合，上
訴人與蘇映如、洪麗花於九十九年五月三日以電話相約見面，復
有附表二所示通訊監察譯文可稽，蘇映如、洪麗花上開證詞，與
事實相符，自堪採信。(2)蘇映如於原審證稱：上開電話通訊監察
譯文內所稱「市場」指「中華市場」旁捷運站旁邊公園對面之麵
包店，一開始走錯地方是到高雄市鳳山區○○○路一０六號「大
三普生鮮超市」前云云，與附表二所示電話通訊監察譯文內容，
上訴人說在「市場」還是住的那裡，蘇映如回答「市場」，嗣蘇
映如表示在「大三普的檳榔攤」前，上訴人乃再次強調在「市場
」（中華市場）等情相符，自可採信。蘇映如、洪麗花於警詢、
偵查及第一審對上開地點之證述，雖有所混淆，然渠等其餘證述
相符，仍得作為上訴人有罪之證據各等語甚詳。原判決所為論述
，核與卷證資料相符，從形式上觀察，並無足以影響判決結果之
違背法令之情形。(一)按認事採證、證據之取捨及證據證明力之判
斷，俱屬事實審法院之職權，苟無違背證據法則，自不能指為違
法。又證人供述之證據前後縱有差異，事實審法院依憑證人前後
之供述證據，斟酌其他證據，本於經驗法則與論理法則，取其認
為真實之一部，作為判斷之證據，自屬合法。本件原審審酌蘇映
如、洪麗花均證稱向上訴人購買海洛因及甲基安非他命，雖渠等
之電話通訊監察譯文僅約定見面，然綜合上訴人及蘇映如、洪麗
花為警查獲時，洪麗花身上確有向上訴人購買之海洛因及甲基安
非他命，認洪麗花證稱被查獲當天係順便向上訴人反應之前所購
毒品不好等情屬實，據此認定上訴人有本件之犯罪事實。對於上
訴人之辯解，認不足採。就蘇映如於原審證稱當天是要還之前欠
的三萬元云云，不足採信，已分別在判決內詳述其認事採證、證
據取捨及判斷之理由，核與證據法則並無違背，為其職權之適法
行使，自不能指為違法。原判決理由已敘明洪麗花於第一審證述
蘇映如向上訴人購買毒品之交易地點雖有不符，然其餘之證述屬
實，尚可採信。而蘇映如就上訴人於電話中所稱見面地點「市場
」（中華市場），亦誤會而至「大三普生鮮超商」，再至「中華
市場」，則洪麗花將最後到達之「中華市場」，混淆為先前經過
之「大三普生鮮超商」，尚屬可能，原判決採信洪麗花不利上訴
人之證詞，與經驗法則無違，自無上訴意旨(一)所指之違誤。(二)原
判決理由已說明認定上訴人販賣毒品予蘇映如所憑證據及取捨之
理由，並謂蘇映如於原審證稱當天是要還欠上訴人的三萬元云云
，與其之前之證述及洪麗花所述均不符，並與九十九年五月三日
、九日之電話通訊監察譯文內容相左等語，已指明蘇映如事後翻
供，與洪麗花之證述不符，且上開電話通訊監察譯文復無提及還
款等情，自無足採，核與證據法則亦無違背。至上訴人所提之新
聞剪報，僅係新聞報導，亦與本件無關，原判決未予論述，亦無
不合。上訴意旨(二)(四)所指，置原判決已說明之事項或屬原審採證
認事職權之適法行使，任意指摘，自非適法之上訴第三審理由。
(三)上訴人及其選任辯護人於原審已主張蘇映如於警詢之陳述係傳
聞證據，不具證據能力。原判決固認蘇映如之警詢筆錄並無侵害
其陳述之任意性，該警詢筆錄具有可信之特別情況，且為證明本
案上訴人販賣毒品之待證事實所必要，而有證據能力等語（見原
判決第六頁第十五至二四行）。然就蘇映如於原審證稱那是警察
要伊咬上訴人出來，這樣伊就可以交保云云，是否有礙其陳述之
任意性，未予審究，遽認蘇映如之警詢筆錄具證據能力，雖有未
洽。然原審並未引用蘇映如之警詢筆錄做為認定上訴人有罪之證
據，尚不影響原判決基礎。至上訴人就原判決所引用蘇映如之偵
查筆錄之證據能力，於原審言詞辯論終結前，迄未表示異議，原
審審酌後認具證據能力，尚無不合，亦無上訴意旨(三)所指之違誤
。上訴人上訴意旨所指，或對於原判決究竟如何違背法令，並未
依卷內訴訟資料為具體之指摘，或徒憑己意，就屬原審採證認事
職權之適法行使，及於原判決本旨不生影響或已經說明事項，任
意指摘為違法，核與法律規定得為第三審上訴理由之違法情形，
均不相適合，應認其此部分上訴違背法律上之程式，予以駁回。
據上論結，應依刑事訴訟法三百九十七條、第四百零一條、第三
百九十五條前段，判決如主文。
中    華    民    國  一○○  年    八    月  二十五  日
                      最高法院刑事第九庭
                          審判長法官  黃  一  鑫  
                                法官  張  春  福  
                                法官  林  勤  純  
                                法官  宋  明  中  
                                法官  吳  信  銘  
本件正本證明與原本無異
                                      書  記  官  
中    華    民    國  一○○  年    八    月   三十   日
                                                      Q